最高法院刑事判決
111年度台上字第4989號
上  訴  人  房春龍                     



上列上訴人因違反洗錢防制法案件，不服臺灣高等法院高雄分院
中華民國111年8月18日第二審判決（111年度金上訴字第168號，
起訴案號：臺灣橋頭地方檢察署110年度偵字第896號），提起上
訴，本院判決如下：
    主  文
上訴駁回。
    理  由
一、按刑事訴訟法第377條規定，上訴於第三審法院，非以判決
    違背法令為理由，不得為之。是提起第三審上訴，應以原判
    決違背法令為理由，係屬法定要件。如果上訴理由書狀並未
    依據卷內訴訟資料，具體指摘原判決不適用何種法則或如何
    適用不當，或所指摘原判決違法情事，顯與法律規定得為第
    三審上訴理由之違法情形，不相適合時，均應認其上訴為違
    背法律上之程式，予以駁回。本件經原審審理結果，認上訴
    人房春龍有原判決事實欄所載犯行，因而維持第一審論處上
    訴人犯幫助洗錢罪刑之判決（想像競合犯幫助詐欺取財罪）
    ，駁回上訴人在第二審之上訴，已詳敘其調查、取捨證據之
    結果及憑以認定犯罪事實之得心證理由。從形式上觀察，並
    無足以影響判決結果之違法情形存在。
二、本件上訴意旨略稱：
  ㈠原判決係以物證充當人證，本案人證何在？上訴人每月退休
    金新臺幣（下同）54,150元，並非無收入，4個月就有告訴
    人任艷芬被騙的29萬元，上訴人有需要去騙告訴人嗎？本案
    並無證據證明上訴人提供存摺給詐騙之人。
  ㈡原判決維持第一審判決判處上訴人有期徒刑4月，併科罰金2
    萬元，係一罪二罰，違反公平原則。
  ㈢為避免留下污點，上訴人於原審因經濟能力不允許，願以分
    期方式與告訴人和解，但不為告訴人接受，現上訴人已湊足
    金額，請給予上訴人與告訴人調解機會並給予緩刑等語。
三、按證據之取捨、證明力之判斷及事實之認定，俱屬事實審法
    院裁量判斷之職權，此項職權之行使，倘未違背客觀存在之
    經驗法則或論理法則，並已於理由內詳述其取捨證據之理由
    ，自不得任意指為違法；又事實審法院認定事實，並不以直
    接證據為限，其綜合調查所得之各項直接證據及間接證據，
    本於合理之推論而為判斷，應認適法。原判決已於理由二詳
    予敘明如何依憑卷內各項直接證據、間接證據，及上訴人於
    案發時具有相當之知識程度及社會、工作經驗，對政府大力
    宣導勿任意提供帳戶予不詳之人使用，以免被利用為詐欺帳
    戶等情，應可知悉，竟仍將其合作金庫商業銀行帳戶、中國
    信託商業銀行帳戶資料交付不詳之詐欺集團成員作為詐欺取
    財及一般洗錢之出入帳戶使用，此當為上訴人所能預見，且
    其發生並不違反上訴人之本意，上訴人有幫助從事詐欺犯罪
    之人使用其帳戶犯詐欺取財罪及一般洗錢罪之不確定故意，
    綜合判斷，為其認定依據。對於上訴人否認犯罪，辯稱：2
    個帳戶在民國109年6月間遺失云云，如何之不足採信，亦依
    據卷內事證說明理由，核其所為之論斷，俱有卷內資料可資
    覆按，尚無違反經驗法則及論理法則之情形，屬原審採證認
    事職權之適法行使，自不得任意指為違法。上訴意旨㈠係對
    原判決已依證據法則認定之事實，及在原審已提出之辯解，
    已經原判決論駁不採，仍憑己意再為爭執，並非合法之第三
    審上訴理由。
四、刑之量定，屬法院得依職權自由裁量之事項，如於量刑時，
    已以行為人之責任為基礎，並斟酌刑法第57條各款所列一切
    情狀，在法定刑度之內予以裁量，又未濫用其職權，所量之
    刑亦無違公平、比例及罪刑相當等量刑原則者，即不得遽指
    為違法。原判決已說明上訴人係以一行為同時犯刑法第30條
    第1項前段、第339條第1項之幫助詐欺取財罪及刑法第30條
    第1項前段、洗錢防制法第14條第1項之幫助洗錢罪2罪，為
    想像競合犯，依刑法第55條規定，從一重之幫助洗錢罪處斷
    。而洗錢防制法第14條第1項之法定刑為「7年以下有期徒刑
    ，併科新臺幣5百萬元以下罰金。」，經依刑法第30條第2項
    減輕其刑，審酌上訴人關於刑法第57條科刑等一切情狀，在
    罪責原則下適正行使其量刑之裁量權，據以維持第一審判決
    所處有期徒刑4月，併科罰金新臺幣2萬元之刑，並無逾法定
    刑，且所量處之刑已屬從輕，更無一罪二罰情形，上訴意旨
    ㈡，係對法律規定及原判決之說明有所誤會，並非適法之第
    三審上訴理由。又本件第一審審理時上訴人雖表示願與告訴
    人調解，然其提出分期給付調解條件不為告訴人接受，而未
    達成調解（見第一審卷一第50頁、卷二第50頁），原審審理
    時除否認犯罪，並未再聲請調解，迄上訴本院始為調解聲請
    ，並非依據卷內資料而為指摘，自非上訴第三審之合法理由
    。
五、綜合前旨及其餘上訴意旨並未依據卷內訴訟資料具體指摘原
    判決有何違背法令之情形，核與法律規定得為第三審上訴理
    由之違法情形不相適合，應認上訴人之上訴為違背法律上之
    程式，予以駁回。上訴人對於幫助洗錢重罪部分之上訴，既
    不合法律上之程式而應從程序上駁回，則與該等重罪具有想
    像競合犯關係之幫助詐欺取財部分，本屬刑事訴訟法第376 
    條第1項第4款所列不得上訴於第三審法院之案件（第一、二
    審均為有罪之論斷），自無從適用審判不可分原則一併加以
    審理，亦應併予駁回。又本件既從程序上駁回上訴人之上訴
    ，上訴人請求本院宣告緩刑，自無從審酌，附此敘明。
據上論結，應依刑事訴訟法第395條前段，判決如主文。
中　　華　　民　　國　　111 　年　　11　　月　　3 　　日
                  刑事第二庭審判長法　官  林  勤  純
                                  法　官  王  梅  英
                                  法　官  蔡  新  毅
                                  法　官  吳  秋  宏
                                  法　官  黃  斯  偉
本件正本證明與原本無異
                                  書記官
中　　華　　民　　國　　111 　年　　11　　月　　8 　　日